【裁判字號】    98,訴,1154
【裁判日期】    981008
【裁判案由】    毒品危害防制條例
【裁判全文】
臺灣臺北地方法院刑事判決              98年度訴字第1154號
                                      98年度訴字第1330號
公  訴  人  臺灣臺北地方法院檢查署檢察官
被      告  乙○○
                    鄉戶政事務所)
                    （現另案於臺灣臺北監獄執行中）
選任辯護人  何宗翰律師
上列被告因毒品危害防制條例案件，經檢察官提起公訴（98年度
偵字第12317號）並追加起訴（98年度蒞追字第16號），本院判
決如下：
    主  文
乙○○販賣第二級毒品，處有期徒刑柒年肆月，未扣案之犯罪所
得新臺幣貳仟捌佰元沒收之，如全部或一部不能沒收時，以其財
產抵償之，扣案之Sony Ericsson廠牌行動電話壹支（含SIM卡壹
張）沒收；又販賣第二級毒品，未遂，處有期徒刑年陸月，扣
案之第二級毒品甲基安非他命貳拾柒顆（總毛重捌點壹公克，餘
重柒點玖捌公克）沒收銷燬，扣案之Sony Ericsson廠牌行動電
話壹支（含SIM卡壹張）沒收；又持有第二級毒品，處有期徒刑
月，扣案之第二級毒品大麻壹包（毛重陸點壹壹公克，淨重伍
點陸零公克）沒收銷燬，包裹第二級毒品大麻之包裝袋壹個（袋
重零點伍壹公克）沒收。應執行有期徒刑捌年，未扣案之犯罪所
得新臺幣貳仟捌佰元沒收之，如全部或一部不能沒收時，以其財
產抵償之，扣案之第二級毒品甲基安非他命貳拾柒顆（總毛重捌
點壹公克，餘重柒點玖捌公克）、大麻壹包（毛重陸點壹壹公克
，淨重伍點陸零公克）沒收銷燬，Sony Ericsson廠牌行動電話
壹支（含SIM卡壹張）、包裹第二級毒品大麻之包裝袋壹個（袋
重零點伍壹公克）沒收。
其餘被訴販賣第二級毒品及販賣第三級毒品部分，均無罪。
    事  實
一、乙○○明知MDMA、甲基安非他命、大麻及愷他命，分別係毒
    品危害防制條例所規定之第二級毒品及第三級毒品，依法不
    得販賣或持有，竟意圖營利，基於販賣第二級毒品MDMA及第
    三級毒品愷他命之犯意，以其所使用之行動電話門號
    0000000000 號作為聯絡工具，於民國98年3、4月間某日，
    在其位於臺北市○○區○○街100號2樓之12住處樓下，以每
    顆藥錠新臺幣（下同）700元之價格，同時販賣粉紅色MDMA
    藥錠2顆及褐色愷他命藥錠2顆予甲○○1次，共計販賣所得
    2800 元。適甲○○於98年4月29日下午11時許，在臺北市○
    ○區○○街116號前，因行跡可疑，為警查獲持有上開毒品
    ，而供出其持有之第二級毒品MDMA及第三級毒品愷他命係向
    乙○○購得，乃於98年5月11日下午9時許，在警方之授意下
    ，以其所有之行動電話門號0000000000號，撥打乙○○所使
    用之上開行動電話門號，佯稱欲購買MDMA藥錠1顆，並談妥
    1顆500元之價格，乙○○遂於同日下午9時30分許，依約攜
    帶毒品至住處樓下，即為警以現行犯逮捕乙○○而未遂，並
    自乙○○身上扣得第二級毒品甲基安非他命1顆及其用以聯
    絡販賣毒品之Sony Ericsson廠牌行動電話1支（門號000000
    0000，含SIM卡1張），另徵得乙○○之同意，上樓前往其前
    開住處內搜索，當場扣得乙○○所持有之第二級毒品甲基安
    非他命26顆、大麻1包、第三級毒品愷他命2包及電子磅秤1
    臺。
二、案經臺北市政府警察局中山分局報告臺灣臺北地方法院檢察
    署檢察官偵查起訴。
    理  由
甲、有罪部分
壹、程序方面
一、按被告之自白非出於強暴、脅迫、利誘、詐欺、疲勞訊問、
    違法羈押或其他不正之方法，且與事實相符者，得為證據，
    刑事訴訟法第156條第1項定有明文，本件被告及辯護人對於
    被告之警詢及內勤檢察官訊問筆錄之證據能力均有爭執，辯
    稱被告當時吸食愷他命，筆錄係在精神不濟之情形下所為陳
    述，且因警察以類似恐嚇之語氣詢問，被告心生畏懼才配合
    警方製作筆錄，認該等筆錄無證據能力等語，查被告乙○○
    遭查獲當日為警採尿送驗結果，呈愷他命陽性反應，此有台
    灣尖端先進生技股份有限公司98年8月26日濫用藥物檢驗報
    告可佐，足認被告乙○○為警採尿前96小時內確有施用愷他
    命之事實，惟經本院另行勘驗被告之警詢錄音帶並製作譯文
    ，該警詢錄音除被告要求如廁、錄音帶翻面、更換錄音帶之
    際曾有中斷外，餘皆為連續錄音，且員警製作上開警詢筆錄
    之方式，係採一問一答之方式，其筆錄所記載之內容與被告
    之供述內容大致相符，錄音內容未見警察恐嚇之語氣，而被
    告回答口氣自然，尚無因意識不清而不解員警之詢問或自身
    答非所問、語無倫次之異樣，更無遭強暴、脅迫、利誘之情
    ，甚且於警詢之末，經員警詢問：「筆錄內容是不是在你自
    由意識清楚下所為之陳述？」被告亦能清楚答稱：「對。」
    ，足見被告於警詢中之自白，係基於自由意思所為，未因施
    用第三級毒品愷他命而有意識不清以致違背己意陳述、遭受
    脅迫、利誘或其他不正取供之情事。另被告於98年5月12日
    下午3時7分接受內勤檢察官訊問時，仍坦承之前有出售搖頭
    丸給叫極光（即證人甲○○）之朋友，當天是他打電話問伊
    身上有無搖頭丸，他只要一顆，伊說可以給他就帶一顆搖頭
    丸下去準備要給極光等語，且於檢察官訊問販賣哪些毒品時
    ，被告亦能辯稱其只是轉讓，甚而能補充辯解甲○○說在4
    月29日當天向伊買4顆搖頭丸之證詞並不實在等情，再衡諸
    被告前已因販賣毒品經判刑確定，自當知販賣毒品為重罪，
    茍無販賣之情，豈有自攬刑責之理，足信被告於內勤檢察官
    訊問時，亦未有因施用第三級毒品愷他命而致違背本意陳述
    之情，益徵其警詢時、偵訊時所為之自白，確係出於其任意
    性而為之，且與事實相符，依刑事訴訟法第156條第1項之規
    定，被告於警詢時及內勤檢察官偵訊中之自白具有證據能力
    。
二、按被告以外之人於審判外之言詞或書面陳述，除法律另有規
    定者外，不得作為證據，刑事訴訟法第159條第1項定有明文
    。本案證人甲○○於警詢、偵訊時所製作之筆錄，為被告以
    外之人於審判外之言詞陳述，被告及辯護人於本院準備程序
    中對此部分供述證據聲明異議，查證人甲○○於警詢之證述
    ，依前開規定，應將之列為傳聞證據，不具證據能力。另證
    人甲○○於偵查中向檢察官所為之陳述，業經具結且無顯不
    可信之情形存在，依刑事訴訟法第159條之1第2項之規定，
    應具有證據能力，且證人甲○○於本院審理中亦經傳喚到庭
    具結證述並經被告及辯護人行使詰問權利，本院自得將該等
    證述內容據以認定犯罪事實。
三、按所謂「陷害教唆」者，係指行為人原不具犯罪之故意，純
    因司法警察之設計教唆，始萌生犯意，而實施犯罪構成要件
    之行為而言。因係以引誘或教唆犯罪之不正當手段，使原無
    犯罪故意之人萌生犯意而實施犯罪行為，再蒐集犯罪證據，
    而予以逮捕偵辦，手段顯然違反憲法對於基本人權之保障，
    且已逾越偵查犯罪之必要程度，對於公共利益之維護並無意
    義，因此所取得之證據資料，應不具有證據能力。至刑事偵
    查技術上所謂之「釣魚」者，則指對於原已犯罪或具有犯罪
    故意之人，以設計引誘之方式，使其暴露犯罪事證，而加以
    逮捕或偵辦者而言。「釣魚」純屬偵查犯罪技巧之範疇，並
    未違反憲法對於基本人權之保障，且於公共利益之維護有其
    必要性存在，故依「釣魚」方式所蒐集之證據資料，非無證
    據能力（最高法院93年度臺上字第1868號判決意旨參照）。
    經查，被告於98年5月11日下午9時30分許為警查獲之前，已
    同時販賣第二級毒品MDMA及第三級毒品愷他命與甲○○乙情
    ，業經證人甲○○於偵訊及本院審理時證述綦詳，況被告於
    偵查中亦自承：伊承認甲○○打電話給伊說要一顆MDMA ，
    伊就拿一顆下來，當天是甲○○打電話過來，問伊現在一顆
    多少錢，伊說一顆500元，然後甲○○就說他等一下要過來
    ，然後甲○○又打電話給伊說他到伊家樓下了，他要一顆
    MDMA，伊就把一顆MDMA帶下去給他等語（偵查卷第90頁），
    可知被告自始即有販賣毒品之故意，並非因員警之設計安排
    始形成此等犯意，從而本案應屬合法之「誘捕偵查」，而非
    「陷害教唆」。而基於該誘捕偵查作為所扣得之第二級毒品
    甲基安非他命1顆及行動電話1支（門號：0000000000，含
    SIM卡1張）自有證據能力。又按搜索經受搜索人出於自願性
    同意者，得不使用搜索票。但執行人員應出示證件，並將其
    同意之意旨記載於筆錄，刑事訴訟法第131條之1定有明文，
    本件警方於出示證件後逮捕被告，並徵得被告之同意，於同
    日下午9時40分許前往被告住處搜索，而扣得第二級毒品甲
    基安非他命26顆、大麻1包、愷他命2包及電子磅秤1臺等情
    ，有被告乙○○所簽署之自願搜索同意書、搜索扣押筆錄、
    扣押物品目錄清冊、扣押物品收據可佐，足信警方上開搜索
    及扣押程序應屬合法，於被告住處內所扣得之第二級毒品甲
    基安非他命26顆、大麻1包、愷他命2包及電子磅秤1臺有證
    據能力。
四、被告及辯護人對於公訴人所提之其餘證據資料及以下本院作
    為判斷依據之各項證據資料，均同意或不爭執其證據能力，
    本院審酌該等言詞供述及書面作成時之情況認為適當，均無
    不宜作為證據之情事，依刑事訴訟法第159條之5規定，均得
    作為證據。
貳、實體方面
一、訊據被告乙○○矢口否認有何販賣第二級毒品、第三級毒品
    之犯行，辯稱：伊於不詳時地向綽號「小業」之成年男子購
    買數量不詳之第二級毒品甲基安非他命、第三級毒品愷他命
    ，及於98年5月10日下午5時許，向「小業」再以每顆500元
    至600元之價格購買第二級毒品甲基安非他命20顆、以8000
    元購買第二級毒品大麻1包，係用以自身吸食，98年5月11日
    下午9時許，甲○○打電話問伊身上有無搖頭丸，伊想甲○
    ○是毒友，遂應允給甲○○1顆搖頭丸，但要求甲○○應支
    付成本價500元，伊未有獲利意圖，且伊從來沒販賣第二級
    、第三級毒品給甲○○，伊沒有要購買毒品營利之事實，伊
    在警詢中所述是伊與甲○○二人一起出資購買的，並非伊賣
    給甲○○云云，經查：
（一）被告於98年3、4月間某日，同時販賣第二級毒品MDMA藥錠
      2顆及第三級毒品愷他命藥錠2顆予證人甲○○1次，販賣
      所得2800元，及證人甲○○於98年5月11日下午9時許，在
      警方之授意下，撥打電話向被告佯稱購買搖頭丸1顆，於
      被告依約攜帶毒品至住處樓下即為警查獲而未完成交易之
      事實，業據證人甲○○於偵查中結證稱：伊在4月29日被
      查獲的毒品，因為查獲當時是已經買了一段時間，所以購
      買時間伊忘記了，但確實有跟乙○○買，可能是3到4月間
      購買，地點是在他家前的便利商店，跟他買4顆那次是花
      了2800元，後來5月11日這次是警方要求伊打電話給乙○
      ○，伊就打電話跟乙○○講說伊要1顆MDMA，後來他就帶
      下來，就被警察抓了等語（偵查卷第85頁）；本院審理中
      具結證述：伊被警察查獲時所攜帶之毒品是向被告所購買
      的，因為買了一段時間，所以不記得何時向被告購買的，
      但並非在查獲當天向被告購買的，警詢時伊向警察說時間
      忘記了，但警察一定要伊說一個時間，查獲時那4顆向被
      告購買之後，伊都沒有施用，就一直放在那裡，而98 年5
      月11日是警察叫伊打電話給被告，警方希望利用伊當餌向
      被告購買MDMA，伊說不想陷害朋友，且會曝光身分，警方
      說不會，反而會得到更多的幫助，所以伊才打電話給被告
      ，是警察陪同伊前往平常向被告購買毒品的地方，伊再打
      電話給被告購買毒品，要購買幾顆也是警察跟伊說的，警
      察還說要先幫伊墊付款項，打完電話之後，伊就走了等語
      明確（本院卷第68頁、第68頁反面、第69頁、第70頁），
      核與被告分別於警詢及內勤偵查中，自承伊之前有跟甲○
      ○交易過搖頭丸，但4月29日伊並沒有跟甲○○交易，98
      年5月11日當天是一個叫極光的朋友打電話問伊身上有無
      搖頭丸，他只要一顆，伊說可以帶給他，伊就帶一顆搖頭
      丸下去準備要給極光，然後就被警方查獲等語（偵查卷第
      11頁、第54頁）；另於98年6月19日偵查中供承：98年5
      月11日當天是甲○○打電話問伊現在1顆MDMA多少錢，伊
      說1顆500元，甲○○就說他等一下過來，然後甲○○又打
      電話說他到伊家樓下了，他要1顆MDMA，伊就把1顆MDMA
      帶下去給他，伊打算跟他收500元，但伊到樓下就被抓了
      等語相符（偵查卷第91頁）。復經本院調閱被告所持用之
      行動電話門號0000000000號於98年3月及4月之雙向通聯紀
      錄，查悉自98年3月11日起至98年4月3日止，證人甲○○
      所持用之行動電話門號0000000000號確實與被告前開行動
      電話門號有多次通聯之事實，然未見證人甲○○於98年4
      月29日為警查獲當天與被告有何通聯紀錄，足信被告販賣
      MDMA藥錠2顆及愷他命藥錠2顆之日期確非證人甲○○警詢
      筆錄所指之98年4月29日無訛，而應以證人甲○○偵查中
      所稱係於98年3、4月間某日向被告購買上開毒品4顆之證
      言較為真確。又證人甲○○於偵查及本院審理時，就被告
      確有販賣前開毒品之基本事實，已為確切之供述，尤以審
      理中經檢察官及被告辯護人交互詰問時，對於其自身於98
      年4月29日為警查獲持有之毒品4顆，確實係向被告購買乙
      事證述不移，雖證人甲○○於本院審理時已無法明確證述
      購買上開4顆毒品之日期，且對於遭查獲之4顆毒品顏色亦
      有描述錯誤等瑕疵，然此或係證人甲○○因時隔數月，記
      憶不清而無法就該次交易毒品之時間及毒品顏色為精確之
      答覆，然仍無礙於證人甲○○所證被告於98年3、4月間販
      賣上開毒品1次之證言可信性。而證人甲○○遭查扣之毒
      品4顆經送臺北市政府警察局鑑定結果，認粉紅色藥錠2顆
      檢出第二級毒品MDA、MDMA成分（總毛重0.60公克、餘重
      0.58公克）、褐色藥錠2顆檢出第三級毒品愷他命成分（
      總毛重0.66公克，餘重0.64公克），此有該局98年5月14
      日本市鑑毒字第091號通知書在卷可參，又警方於98年5
      月11日自被告身上查扣之粉紅色藥錠1顆（毛重0.3公克，
      餘重0.28公克），經送臺北市政府警察局鑑定結果，檢出
      第二級毒品甲基安非他命成分，此有該局98年6月11日北
      市鑑毒字第112號通知書可佐。綜上，足證證人甲○○偵
      查及本院審理時之證述，應與事實相符，堪以採信。
（二）被告雖辯稱伊在警詢中所述是與甲○○二人一起出資購買
      的，並非賣給甲○○，而98年5月11日應允給甲○○1 顆
      搖頭丸，亦要求甲○○應支付成本價500元，未有獲利意
      圖云云，查證人甲○○於偵查及本院審理中具結證述者，
      皆係毒品是向被告「購買」，從未有「與被告合資購買毒
      品」之證言，況若被告係與證人甲○○合資購買，為何被
      告會於警詢時自承：伊以每顆350-450元價格購買MDMA ，
      再以每顆400-500元不等價格，轉賣給向伊購買的人，因
      為自己本身在施用，加上周遭朋友也有在用，伊轉賣給他
      人要分擔自己的成本等語？（偵查卷第12頁）再參以近年
      來因毒品氾濫嚴重，治安機關對於查緝非法販賣及施用毒
      品等工作，無不嚴加執行，各傳播媒體對政府大力掃除毒
      品之決心亦再三報導，且販賣MDMA、甲基安非他命、愷他
      命之法定本刑為無期徒刑或7年以上有期徒刑、5年以上有
      期徒刑之罪，刑度可謂甚重等情，應為曾經因販賣第二級
      毒品判刑確定之被告所明瞭，若無利可圖，應無甘冒被查
      獲移送法辦，負擔重責之危險，而將毒品交予證人甲○○
      ，且被告與證人甲○○間並無仇怨，業據被告及證人甲○
      ○分別於警詢供述明確，倘被告係與證人甲○○合資購買
      毒品，證人甲○○當無於偵查及本院審理中具結作證，任
      意捏造販賣毒品事實使己陷於偽證罪處罰之理。又被告所
      述之毒品來源不能證明為真實，無法進一步詳細查證被告
      販賣毒品之實際利得與價差，惟販賣毒品係屬違法行為，
      非可公然為之，亦無公定之價格，不論任何包裝，均可任
      意分裝增減份量，而每次買賣之價量，亦可能隨時依雙方
      間之關係深淺、資力、需求量及對行情之認知、來源是否
      充裕、查緝是否嚴緊，購買者被查獲時供述購買對像之可
      能性風險之評估等，異其標準，並機動調整，非可一概而
      論，販賣之利得除經坦承犯行或價量俱臻明確外，委難察
      得實情，販賣之人從價差或量差中牟利方式雖異，其意圖
      營利之非法販賣行為則一，是除非別有事證，足認係按同
      一價量委買、轉售或無償贈與，確未牟利外，尚難執此遽
      認非法販賣之證據有所未足，致使知過坦承者難辭重典，
      飾辭否認者反得僥倖，而失情理之平，是其有從中牟利之
      意圖，應屬合理之認定。綜上，被告販賣毒品予甲○○，
      係出於營利意圖，至為灼然。據此，被告所辯係合資購買
      毒品，98年5月11日要求甲○○應支付搖頭丸成本價500元
      ，並未有營利意圖云云，顯不足採。
（三）被告持有第二級毒品大麻之事實，業經被告迭次於警詢、
      偵查中自白：98年5月11日於住處查扣之搖頭丸26顆、大
      麻1包、愷他命2小包皆為伊所有等語（偵查卷第8頁、第
      54頁、第89頁），而扣案煙草1包（毛重6.11公克，淨重
      5.60 公克）經送法務部調查局鑑驗結果，認含第二級毒
      品大麻成分，此有該局98年6月18日調科壹字第098230174
      950號鑑定書在卷可佐，被告持有第二級毒品之犯罪事實
      ，事證明確，洵堪認定。
（四）綜上所述，被告就販賣第二級毒品部分之辯稱，無非卸責
      之詞，不足採信。本件事證明確，被告犯行堪以認定，應
      予依法論科。
二、被告行為後，毒品危害防制條例部分條文業於98年5月20日
    經總統以華總一義字第○九八○○一二五一四一號令修正公
    佈，並自98年5月22日起生效施行，該條例第4條第2項、第3
    項於修正前係規定：「製造、運輸、販賣第二級毒品者，處
    無期徒刑或7年以上有期徒刑，得併科新臺幣700萬元以下罰
    金。」、「製造、運輸、販賣第三級毒品者，處5年以上有
    期徒刑，得併科新臺幣500萬元以下罰金。」，修正後則規
    定為：「製造、運輸、販賣第二級毒品者，處無期徒刑或7
    年以上有期徒刑，得併科新臺幣1000萬元以下罰金。」、「
    製造、運輸、販賣第三級毒品者，處5年以上有期徒刑，得
    併科新臺幣700萬元以下罰金。」，比較新舊法之結果，新
    法關於罰金刑部分，金額既有提高，自以舊法之規定，對被
    告較為有利；惟該條例第11條第2項並未修正，且被告所持
    有之第二級毒品數量復未達法定加重其刑標準，是綜合比較
    新舊法之結果，應適用舊法。核被告於98年3、4月間同時販
    賣第二級毒品MDMA及第三級毒品愷他命予甲○○之行為，係
    犯修正前毒品危害防制條例第4條第2項之販賣第二級毒品罪
    、同條第3項之販賣第三級毒品罪。嗣於98年5月11日下午9
    時許，被告因接獲證人甲○○假意購買1顆MDMA之電話後，
    復意圖營利，攜帶MDMA藥錠1顆至住處樓下欲販賣予證人甲
    ○○，因證人甲○○係配合警方查緝，實際上並無購買之真
    意，被告下樓後，尚未交付毒品予甲○○，即為警查獲，而
    止於未遂，係犯修正前上開條例第4條第6項、第2項之販賣
    第二級毒品未遂罪。同日經被告同意而於其住處搜索扣得被
    告持有第二級毒品大麻之行為，係犯修正前上開條例第11條
    第2項持有第二級毒品罪。被告於98年3、4月間同時販賣第
    二級毒品及第三級毒品予甲○○，係一行為觸犯數罪名，為
    想像競合犯，依法應從一重之販賣第二級毒品罪，公訴人以
    補充理由書認此部分犯罪事實為數罪併罰，尚有未洽。又被
    告於98年5月11日販賣未遂前持有第二級毒品甲基安非他命
    之低度行為，應為販賣之高度行為所吸收。被告98年5月11
    日之犯行，已著手於販賣第二級毒品犯罪行為之實行而不遂
    ，為未遂犯，依刑法第25條第2項規定，按既遂犯之刑減輕
    之。被告所犯上開販賣第二級毒品既遂、販賣第二級毒品未
    遂及持有第二級毒品罪間，犯意各別，行為互殊，應予分論
    併罰。至公訴人另以補充理由書認被告在住處為警查獲之第
    二級毒品甲基安非他命及第三級毒品愷他命部分，係基於營
    利之意圖而販入，其中甲基安非他命7顆及愷他命應分別為
    賣出予證人甲○○、「阿龐」、「小畢」等人之行為所吸收
    ，另甲基安非他命20顆應於購入之時即為販賣毒品既遂等語
    ，惟依卷內事證，尚難認定被告於購入上揭毒品之際，即存
    有營利之意圖，公訴人此部分所指，容有誤會。
三、再行為之處罰以行為時之法律有明文規定者為限，刑法第1
    條載明文，經查扣案愷他命2包係白色結晶狀，顯與證人甲
    ○○遭查獲毒品中之2顆愷他命藥錠不同，且被告被訴販賣
    第三級毒品予「小畢」之犯行，公訴人所舉證據不能證明，
    詳如後述，是查獲被告持有愷他命2包尚難認與前揭販賣第
    三級毒品間有何行為高低度之吸收關係，而其持有第三級毒
    品犯行，因其行為時之毒品危害防制條例第11條就單純持有
    毒品處以刑罰之規定，僅處罰持有第一級、第二級毒品之行
    為，並不及於持有第三級毒品之行為，依照上開說明，本應
    為被告無罪之諭知，惟此部分與前開持有第二級毒品大麻論
    罪科刑部分，有裁判上一罪關係，爰不另為無罪之諭知，附
    此敘明。
四、爰審酌被告前業因販賣毒品案件而經判刑確定在案，此有臺
    灣高等法院被告前案紀錄表可稽，素行不良，本件竟再犯販
    賣毒品之罪行，惡性難謂輕微，且正值青壯盛年，不思循正
    途取財，竟販賣第二級毒品牟利，危害他人身心健康及社會
    秩序甚鉅，復為己施用而另持有第二級毒品大麻，並於犯後
    對於販賣毒品部分飾詞狡辯，毫無悔意，犯後態度非佳，惟
    念及被告販賣之毒品數量非鉅，金額不高，非一般專門從事
    販賣毒品之徒可比，衡其本件犯罪情節尚非重大，犯罪所得
    僅2800元，而98年5月11日為警查獲該次販賣行為尚屬未遂
    階段，無所獲利，被告犯罪所生危害仍屬輕微，及被告之智
    識程度、生活狀況等一切情狀，分別量處如主文所示之刑，
    並定其應執行之刑。
五、被告販賣MDMA及愷他命所得2800元，屬被告犯罪所得之財物
    且為被告所有，雖未扣案，仍應依毒品危害防制條例第19條
    第1項規定，於被告販賣第二級毒品既遂罪項下宣告沒收，
    如全部或一部不能沒收時，以其財產抵償之；又扣案之Sony
    Ericsson廠牌行動電話1支，係被告供本件販賣第二級毒品
    犯罪所用之物，且為被告所有，業據被告於警詢供承在卷（
    偵查卷第8頁），應依上開條例第19條第1項規定，於被告販
    賣第二級毒品既遂罪及販賣第二級毒品未遂罪項下宣告沒收
    ，扣案之門號0000000000號SIM卡1張，雖為案外人曹智晰所
    申請，此有遠傳電信股份有限公司98年8月3日函覆本院所檢
    附之查詢資料在卷足按（本院卷第78、79頁），然被告於警
    詢時已供稱係購買人頭易付卡，都是伊在使用等語（偵查卷
    第9頁），堪認該SIM卡因買賣關係而使所有權歸屬被告所有
    ，並由被告持以犯本件販賣毒品罪行，亦應依上開條例同條
    項規定，於被告販賣第二級毒品既遂罪及販賣第二級毒品未
    遂罪項下宣告沒收；被告為警查獲當天自身上扣得之1顆粉
    紅色藥錠，及至被告住處查扣之另26顆粉紅色藥錠，經送驗
    結果均檢出第二級毒品甲基安非他命成分，此有臺北市政府
    警察局98年6月11日北市鑑毒字第112號鑑驗通知書可佐，應
    依毒品危害防制條例第18條第1項前段規定，於被告販賣第
    二級毒品未遂罪項下宣告沒收銷燬之；而扣案煙草1包（毛
    重6.11公克，淨重5.60公克）經送法務部調查局鑑驗結果，
    認含第二級毒品大麻成分，已如前述，亦應依上開條例同條
    項規定，於被告持有第二級毒品罪項下宣告沒收銷燬之；再
    包裝上開第二級毒品大麻之包裝袋一個，有防止上開第二級
    毒品大麻裸露、逸出及潮濕之功用，並便於攜帶，為供被告
    持有第二級毒品所用之物，且為被告所有，業據其供承在卷
    ，爰依刑法第38條第1項第2款之規定，於被告持有第二級毒
    品罪項下宣告沒收之。至被告持有含第三級毒品愷他命成分
    之白色結晶2袋，雖為查獲之毒品，然依毒品危害防制條例
    第18條第1項後段「查獲之第三、四級毒品及製造或施用毒
    品之器具，無正當理由而擅自持有者，均沒入銷燬」之規定
    ，其性質為行政秩序罰，屬行政機關依行政程序科罰之權限
    ，法院自不得逾越權限於判決內為諭知沒入銷燬，本院即不
    得為沒入銷燬此行政罰之諭知，應由行政機關就此另為適法
    之處分。另扣案之電子磅秤1臺，未有證據證明與被告本件
    犯行有何關係，爰不予宣告沒收。
乙、無罪部分
一、公訴人追加起訴意旨如附件中檢察官98年度蒞追字第16號起
    訴書所載之內容，因認被告涉犯毒品危害防制條例第4條第2
    項之販賣第二級毒品罪嫌。
二、按犯罪事實應依證據認定之，無證據不得認定犯罪事實，刑
    事訴訟法第154條第2項定有明文。又認定不利於被告之事實
    ，須依積極證據，苟積極證據不足為不利於被告事實之認定
    時，即應為有利於被告之認定，更不必有何有利之證據；又
    所謂「積極證據足以為不利被告事實之認定」，係指據為訴
    訟上證明之全盤證據資料，在客觀上以達於通常一般之人均
    不致於有所懷疑，而得確信被告確曾犯罪之程度。若未達到
    此一程度，而有合理懷疑之存在時，即無從為被告有罪之判
    決（最高法院30年上字第816號、76年台上字第4986號判例
    參照）。又被告之自白，非出於強暴、脅迫、利誘、詐欺、
    疲勞訊問、違法羈押或其他不正之方法，且與事實相符者，
    得為證據，刑事訴訟法第156條第1項定有明文，而被告之自
    白，不得作為有罪判決之唯一證據，仍應調查其他必要之證
    據，以察其是否與事實相符，亦為同法第2項之規定，故被
    告之自白，雖為證據之一種，但必與事實相符者為限，若其
    自白顯有疑義，仍應調查其他必要之證據，以察其與事實是
    否相符，立法目的乃欲以補強證據擔保自白之真實性；亦即
    以補強證據之存在，藉之限制自白在證據上之價值。而所謂
    補強證據，則指除該自白本身外，其他足資以證明自白之犯
    罪事實確具有相當程度真實性之證據而言。雖其所補強者，
    非以事實之全部為必要，但亦須因補強證據與自白之相互利
    用，而足使犯罪事實獲得確信者，始足當之，而審理事實之
    法院，就其職權調查之所得，仍未能證明其自白確與事實相
    符者，自白根本即失其證據之證明力，不得採為判斷事實之
    根據。（最高法院18年上字第1087號、46年台上字第809 號
    、74年台覆字第10號判例參照）
三、公訴人認被告涉有如上開追加起訴附表編號1至3所示之販賣
    第二級毒品MDMA犯行，無非係以被告於警詢之自白及證人甲
    ○○於警詢及偵查中之證述，為其論據。然證人甲○○之警
    詢筆錄，依刑事訴訟法規定，應將之列為傳聞證據，不具證
    據能力，已如前述，本院自不得將之採為認定犯罪事實之基
    礎證據。雖證人甲○○於偵查中證稱：乙○○是透過朋友認
    識，見過一、兩次，伊也跟乙○○買過一、兩次毒品等語（
    偵查卷第84頁），嗣於本院審理中經被告辯護人行主詰問時
    證稱：應該是向被告購買過2次毒品，伊最後一次向被告購
    買的就是被查獲的那4顆，至於是何時購買伊不記得了，另
    外一次時間更久，購買的時間、地點、數量都不記得了等語
    （本院卷第68頁至第68頁反面），然於公訴人反詰問時另證
    稱：「（你在警訊中提到之前總共向被告購買3、4次的毒品
    ？）我前前後後大概就是購買這個次數。」等語（本院卷第
    69 頁），再經被告辯護人針對購買次數行覆主詰問時證稱
    ：這跟被告見面的次數差不多，最後一次警察問伊是否願意
    配合警方，伊就儘量配合，次數大概就是這個次數，也就是
    差不多3至4次等語（本院卷第69頁），則證人甲○○對於究
    竟向被告購買過幾次毒品乙節，證述反覆不一，且參諸證人
    甲○○遭查獲之毒品4顆並非於查獲當天即98年4月29日向被
    告購得，竟於警詢筆錄中答稱係於該日交易，復於本院作證
    時稱伊係儘量配合警察等語，從而證人甲○○於警詢所述之
    次數是否為儘量「配合」警方辦案而有不實在之情，亦非毫
    無可疑，因之，證人甲○○就公訴人依警詢筆錄所為反詰問
    而答稱之購毒次數3至4次是否可採，容有疑義。又雖經本院
    調取被告之通聯紀錄，可以發現被告與證人甲○○自98年3
    月11日起至98年4月3日止曾多次以行動電話聯繫，然此亦未
    能證明該些通聯紀錄皆係為毒品交易，況證人甲○○縱稱曾
    向被告購買毒品2次，然除證人甲○○為警查獲毒品4顆該次
    得以明確特定犯罪事實外，所謂「另一次」向被告購買毒品
    之時間、地點、數量，未經證人甲○○明確證述，甚而關於
    毒品種類乙節，更是檢察官或辯護人於訊問及詰問中，含於
    訊問或詰問之問題內而提出，從未經證人甲○○主動明確證
    述，是就此部分無以明確特定犯罪事實，亦難認證人甲○○
    於本院所證該向被告購買毒品之「另一次」係在公訴人追加
    起訴之範圍內，再者，公訴人亦未舉證證明被告確有於98年
    3 、4月販賣MDMA予甲○○3次之事實，從而被告於警詢時所
    為曾販賣搖頭丸2至3次給甲○○之自白，既無補強證據，以
    察其是否與事實相符，自不能僅憑該部分自白，作為認定其
    犯罪之唯一證據，從而，公訴人指被告有此部分販賣毒品犯
    行，要難遽採。
四、公訴人認被告涉有如上開追加起訴附表編號4、5所示之販賣
    第二級毒品MDMA及第三級毒品愷他命犯行，無非係以被告於
    警詢之自白，為其論據。然此部分犯罪事實之追加起訴所憑
    之證據除被告警詢自白外，亦未經公訴人舉證證明被告確有
    該等販賣第二級毒品MDMA及第三級毒品愷他命之事實，從而
    被告於警詢時所為曾販賣MDMA給綽號「阿龐」之男子1次及
    販賣愷他命給綽號「小畢」之男子1次之自白，既無補強證
    據，以察其是否與事實相符，自不能僅憑該部分自白，作為
    認定其犯罪之唯一證據，從而，公訴人指被告有此部分販賣
    毒品犯行，要難遽採。
五、綜上，本件尚無從依公訴人提出之證據資料，認定被告販賣
    第二級毒品MDMA及第三級毒品愷他命之事實。此外，復查無
    其他積極證據足認被告警詢之自白與事實相符，不能證明被
    告犯罪，揆諸前開規定及說明，自應為被告無罪之諭知。
據上論斷，應依刑事訴訟法第299條第1項前段、第301條第1項，
修正前毒品危害防制條例第4條第2項、第3項、第6項、第11條第
2項、第18條第1項前段、第19條第1項，刑法第11條、第25條第2
項、第55條、第51條第5款、第38條第1項第2款，判決如主文。
本案經檢察官蘇維達到庭執行職務
中    華    民    國    98    年    10    月    8     日
                  刑事第八庭  審判長法  官  林鳳珠
                                    法  官  詹慶堂
                                    法  官  楊蕙芬
以上正本證明與原本無異。
如不服本判決應於收受送達後10日內向本院提出上訴書狀，並應
敘述具體理由；其未敘述上訴理由者，應於上訴期間屆滿後20日
內向本院補提理由書（均須按他造當事人之人數附繕）「切勿逕
送上級法院」。
                                    書記官  馬正道
中    華    民    國    98    年    10    月    8     日
附錄法條：
修正前毒品危害防制條例第4條
製造、運輸、販賣第一級毒品者，處死刑或無期徒刑；處無期徒
刑者，得併科新臺幣一千萬元以下罰金。
製造、運輸、販賣第二級毒品者，處無期徒刑或七年以上有期徒
刑，得併科新臺幣七百萬元以下罰金。
製造、運輸、販賣第三級毒品者，處五年以上有期徒刑，得併科
新臺幣五百萬元以下罰金。
製造、運輸、販賣第四級毒品者，處三年以上十年以下有期徒刑
，得併科新臺幣三百萬元以下罰金。
製造、運輸、販賣專供製造或施用毒品之器具者，處一年以上七
年以下有期徒刑，得併科新臺幣一百萬元以下罰金。
前五項之未遂犯罰之。
毒品危害防制條例第11條
持有第一級毒品者，處 3 年以下有期徒刑、拘役或新臺幣 5 萬
元以下罰金。
持有第二級毒品者，處 2 年以下有期徒刑、拘役或新臺幣 3 萬
元以下罰金。
持有專供製造或施用第一、二級毒品之器具者，處 1 年以下有
期徒刑、拘役或新臺幣 1 萬元以下罰金。
持有毒品達一定數量者，加重其刑至二分之一，其標準由行政院
定之。


司法院資訊處製作；財團法人民間司法改革基金會備份。
